【裁判字號】    92,交易,120
【裁判日期】    920714
【裁判案由】    過失傷害
【裁判全文】
臺灣臺南地方法院刑事判決                        九十二年度交易字第一二號
    公  訴  人  臺灣臺南地方法院檢察署檢察官
    被      告  甲○○
右列被告因過失重傷害案件，經檢察官提起公訴 (九十二年度偵字第四六五六號)，
本院判決如左：
    主  文
甲○○因過失傷害人致重傷，處有期徒刑柒月。
    事  實
一、甲○○於民國九十一年八月三日下午一時三十五分許，駕駛車牌號碼Ａ九─九九
    九二號自用小客貨車，搭載丁○○、丙○○、乙○○、魏絹芬、莊智揚等五人，
    沿台南市○○路外側車道由北向南行駛，行經該路底與健康路三段之交接處約九
    十度之左轉彎道時，其本應注意無標誌或標線者，行車速度在市區道路時速不得
    超過五十公里，且行經彎道應減速慢行，作隨時停車之準備，而依當時情形，客
    觀上並無不能注意之情事，其應注意、能注意竟疏於注意，逕以逾越速限五十公
    里之速度超速行駛，且未減速慢行，以致於發現前方呈約九十度之轉彎道時，因
    車速過快，轉彎、煞車不及，車頭右側衝撞到健康路三段路邊（約位於台電路燈
    號碼：安平區二五七二號前）之台電電箱，分別造成丁○○受有右足踝第三度開
    放性骨折及脫臼合併神經血管傷害；乙○○受有左股骨骨折、頭部外傷合併腦挫
    傷及面撕裂傷等傷害；丙○○受有第十二節胸椎骨折併脊髓傷害、左側尺骨橈骨
    骨折、右側第七、八肋骨骨折及血胸等傷害，及因脊髓損傷致大小便失禁、雙下
    肢癱瘓之重傷害。事故發生後，甲○○先以行動電話向警方報案，嗣於陪傷者至
    成大醫院就醫時，主動向前來處理之警員表示其為駕駛人，並自首犯行，接受裁
    判。
二、案經丁○○、丙○○、乙○○訴由台南市警察局第四分局報請台灣台南地方法院
    檢察署檢察官偵查起訴。
    理  由
一、右揭犯罪事實，業據被告甲○○於警詢及偵、審中坦承不諱，核與告訴人丁○○
    、丙○○、乙○○之指訴，及證人魏絹芬、莊智揚於警詢時陳述之情節相符，並
    有道路交通事故調查報告表、舉發違反道路交通管理事件通知單各一紙、道路交
    通事故現場蒐證照片二十六張、及丁○○、乙○○至國軍斗六醫院急診之診斷證
    明書各一紙、丙○○至奇美醫學中心急診之診斷證明書一紙附卷可資佐證。
二、按行車速度，應依標誌或標線之規定，無標誌或標線者，在市區道路時速不得超
    過五十公里，又行經彎道應減速慢行，作隨時停車之準備，道路交通安全規則第
    九十三條第一項第一款、第三款分別定有明文。經查：被告係領有普通小型車駕
    駛執照之駕駛人，對上開交通安全規則，理應熟知並為其應注意之事項，而本件
    肇事地點係無號誌路段、速限五十公里，當時天候陰、日間自然光線、路面乾燥
    、無缺陷、無障礙物、視距良好、光州路與健康路三段交接處為一約九十度之轉
    彎處等情，有前開道路交通事故調查報告表載明可考，依此判斷，被告客觀上並
    無不能注意之情事，被告應注意能注意竟疏未注意，未減速慢行，貿然以逾越時
    速五十公里以上之速度超速行駛。另觀之前開道路交通事故調查報告表所附之事
    故現場圖及現場照片所示，該車輛右煞車痕為三十六公尺、左煞車痕為二十八點
    九公尺，前車頭嚴重凹毀、前擋風玻璃及右前窗破碎、右前後車門凹損、台電電
    箱損壞等情形，被告超速行駛、遇彎道未減速之駕駛行為，應可認定，是其違反
    前開規定之注意義務並因此而肇禍，致告訴人三人受有如事實欄所載之傷害，其
    有過失至明，且其過失行為與告訴人等所受上開傷害之間，有相當因果關係，亦
    無疑義。
三、次按刑法第十條第四項第四款所稱毀敗一肢以上之機能，係指其機能全部喪失效
    用者而言，查本件告訴人丙○○於本件事故後，受有如前揭事實欄所載之傷害，
    已如前述，其因脊髓損傷致雙下肢癱瘓，是否已達機能毀敗之程度，經本院函詢
    財團法人奇美醫院結果認為，告訴人丙○○為胸椎第十二節骨折併脊髓損傷致兩
    下肢癱瘓及大小便失禁，已符合重大傷病標準，造成行走及移位活動功能障礙，
    有該院九十二年五月二十九日（九二）奇醫字第二四一四號函在卷為憑，是其雙
    下肢機能喪失，經醫治後仍無法復原，屬重度肢體肢障，亦有丙○○領有之中華
    民國身心障礙手冊影本附卷可證，故核其受傷之程度，乃屬刑法第十條第四項第
    四款所稱之重傷。綜上所述，本件事證明確，被告犯行堪以認定，應依法論科。
四、核被告甲○○所為，係犯刑法第二百八十四條第一項前段之過失傷害罪、第一項
    後段之過失致重傷罪。被告一過失行為造成告訴人丁○○、乙○○之傷害，丙○○之重傷害，係一行為觸犯數罪名，為想像競合犯，依刑法第五十五條前段規定
    ，應從一重之過失致重傷罪處斷。被告於肇事後，其犯罪未被發現前，即向警方
    自承其駕車肇事而受裁判乙節，業據被告供明在卷，並經警載於道路交通事故案
    件談話記錄、道路交通事故調查報告表甚明，合乎自首之要件，應依刑法第六十
    二條前段規定，減輕其刑。爰審酌告訴人等所受之傷勢、被告過失之情節、迄今
    尚未賠償告訴人所受之損害，惟並無任何犯罪前科（有台灣高等法院被告全國前
    案紀錄表附卷可稽），且犯後能坦承犯行、態度良好等一切情狀，量處如主文所
    示之刑，以資懲儆。
據上論斷，應依刑事訴訟法第二百九十九條第一項前段，刑法第二百八十四條第一項
前段及後段、第五十五條、第六十二條前段，罰金罰鍰提高標準條例第一條前段，判
決如主文。
本案經檢察官劉聰熙到庭執行職務。
中      華      民      國      九十二      年      七      月    十四  日
                                  臺灣臺南地方法院交通法庭
                                          法  官  洪士傑
右正本證明與原本無異。
如不服本判決，應於判決送達後十日內，向本院提出上訴狀。
                                          書記官  陳金堂
中      華      民      國      九十二      年      七      月    十四  日
附錄本案論罪科刑法條全文：
刑法第二百八十四條第一項
因過失傷害人者，處六月以下有期徒刑、拘役或五百元以下罰金，致重傷者，處一年
以下有期徒刑、拘役或五百元以下罰金。


司法院資訊處製作；財團法人民間司法改革基金會備份。
